【裁判字號】    90,交訴,25
【裁判日期】    900425
【裁判案由】    業務過失致死
【裁判全文】
臺灣臺北地方法院刑事判決                            九十年度交訴字第二五號
    公  訴  人  臺灣臺北地方法院檢察署檢察官
    被      告  甲○○
右列被告因業務過失致死案件，經檢察官提起公訴（八十九年度偵字第二二００六號
），本院判決如左：
    主      文
甲○○從事業務之人，因業務上之過失致人於死，處有期徒刑拾月。緩刑參年。
    事      實
一、甲○○為欣欣客運股份有限公司（以下稱欣欣公司）所僱用之大客車司機，平日
    以駕駛欣欣公司之大客車載運乘客為業，為從事駕駛業務之人。民國八十九年三
    月二十二日下午六時二十分許，甲○○駕駛欣欣公司所有車號ＡＣ－五三五號營
    業用大客車上載乘客由台北縣石碇鄉烏塗窟發車往台北方向行駛，於同日下午六
    時三十分許，甲○○駕駛上開車號大客車行經台北縣石碇鄉○○路未設號誌之交
    岔路口，甲○○本應注意汽車行駛時，駕駛人應隨時注意車前狀況，並採取必要
    之安全措施，而依當時情形又非不能注意，竟疏未注意車前狀況，適有行人馬山
    林正於該處無號誌之交岔路口橫越馬路，而遭甲○○所駕駛之汽車撞及，馬山林
    經送醫急救後延至八十九年三月二十二日下午八時三十分許因臚內出血、頭部鈍
    創不治死亡。甲○○於肇事後，在其上開犯行未為任何有偵查犯罪職權之公務員
    已知悉前，不逃避接受裁判而親自以電話報警自首，並報明自己為肇事人及肇事
    地點，請警方前往處理，而知上情。
二、案經台灣台北地方法院檢察署檢察官相驗後自動檢舉偵查起訴。
    理      由
一、右揭事實一之部分中關於被告係受僱於欣欣公司，平日以駕駛該公司所有之營業
    用大客車載運乘客為業，並有於前述時地駕駛前開車號大客車在前述肇事地點，
    未注意到適有被害人馬山林在上開地點通過馬路，而使其所駕駛之大客車撞及被
    害人馬山林，而使馬山林死亡等事實，業據被告於檢察官偵查及於本院審理時供
    承不諱（相驗卷第四二頁至第四四頁訊問筆錄及本院九十年四月十一日審判筆錄
    參照），並有記載本件事故發生情形之道路交通事故調查報告表及現場相片附卷
    足憑（相驗卷第九頁及第十一頁參照），按汽車行駛時，駕駛人應隨時注意車前
    狀況，並採取必要之安全措施，道路交通安全規則第九十四條第三項定有明文，
    被告駕駛前揭車號汽車經過上開肇事地點，本即應隨時注意車前狀況，並採取必
    要之安全措施，而依當時情形又非不能注意，竟疏未注意車前狀況，致其所駕駛
    汽車撞及被害人馬山林，其就本件事故之發生有過失甚為明確，對此經檢察官將
    本件事故發生之原因送請台灣省台北縣區車輛行車事故鑑定委員會鑑定及台灣省
    車輛行車事故覆議鑑定委員會覆議結果，該二委員會均認被告就本件事故之發生
    確有未注意車前狀況之過失，此有該二委員會所出具之鑑定意見書、覆議意見書
    在卷可憑（相驗卷第五二頁至第五三頁、偵查卷第五頁至第六頁參照），而被害
    人馬山林確實因本件事故臚內出血、頭部鈍創不治死亡，亦業經檢察官督同檢驗
    員相驗屬實，製有勘驗筆錄、相驗屍體證明書、驗斷書在卷可稽（相驗卷第十二
    頁至第十三頁、第十六頁至第十九頁參照），被害人馬山林之死亡與被告之上開
    過失行為間有相當因果關係，是依（一）前揭道路交通事故調查報告表、現場照
    片；（二）前揭鑑定意見書、覆議意見書及（三）檢察官督同檢驗員就被害人馬
    山林死亡原因所制作之勘驗筆錄、相驗屍體證明書、驗斷書等補強證據已足資擔
    保被告於檢察官偵查及於本院審理中所為上開任意性自白具有相當程度之真實性
    ，而得使本院確信被告前述自白之犯罪事實確屬真實，從而依刑事訴訟法第一百
    五十六條第一項「被告之自白，非出於強暴、脅迫、利誘、詐欺、違法羈押或其
    他不正之方法，且與事實相符者，得為證據。」及第二項「被告之自白，不得作
    為有罪判決之唯一證據，仍應調查其他必要之證據，以察其是否與事實相符。」
    規定，本院自得依被告前述自白及各該補強證據認定被告有為前述犯行，本件事
    證明確，被告犯行堪以認定。
二、核被告甲○○所為，係犯刑法第二百七十六條第二項之業務過失致人於死罪。被
    告於肇事後，在其上開犯行未為任何有偵查犯罪職權之公務員已知悉前，不逃避
    接受裁判而親自以電話報警自首，並報明自己為肇事人及肇事地點，請警方前往
    處理，有台北縣警察局新店分局於九十年三月二日以該局（九０）北警店刑字第
    五０九一號函覆本院所檢附之自首調查報告表一份附本院卷可稽，是被告既已向
    該管公務員申述犯罪事實，而不逃避接受裁判，已合於刑法第六十二條前段所定
    對於未發覺之犯罪自首而接受裁判之要件，應依該條規定減輕其刑。爰審酌被告
    其智識程度、品行、過失程度、因被害人馬山林為榮民，在台灣並無繼承人，被
    告於犯後已與其所服務之欣欣公司給付被害人馬山林之喪葬費用（本院卷內之收
    據參照）暨被告於犯後尚能坦承犯行，犯後態度良好等一切情狀，量處如主文所
    示之刑。末查被告於六十八年九月間雖曾因犯竊盜案件，經台灣高等法院判處有
    期徒刑六月，並經最高法院於六十九年五月十五日判決確定，並於六十九年十二
    月七日執行完畢，惟其於執行完畢五年以內未曾受有期徒刑以刑之宣告，此有台
    灣高等法院檢察署刑案記錄簡覆表一紙附卷可憑（被告於七十六年一月間雖又因
    犯妨害自由案件，經本院判處有期徒刑八月，緩刑四年，該判決嗣因被告及檢察
    官均未提起上訴而於七十六年二月十九日確定，惟該案件所宣告之緩刑期滿，緩
    刑之宣告並未經撤銷，業經本院調閱上開案卷核閱無誤，並有該案件之判決書及
    送達證書附本院卷可稽，則依刑法第七十六條「緩刑期滿，而緩刑之宣告未經撤
    銷者，其刑之宣告之其效力。」規定，等同被告未曾受該有期徒刑以上刑之宣告
    ，應併予說明），其經此偵查審判經過，自當知所警惕而無虞再犯，本院綜核各
    情認上開刑之宣告，已足策其自新，因認所宣告之刑，以暫不執行為適當，併諭
    知緩刑三年，以啟自新。
三、台灣省車輛行車事故覆議鑑定委員會就本件事故發生之原因雖據前開道路交通事
    故調查報告表第欄之記載被告其駕照已被吊扣，而另記載被告於駕照吊扣期間
    駕駛汽車亦為本件肇事之原因，惟據實際制作是份調查報告表之警員古永青於本
    院九十年四月十一審理時到庭證稱其為上記載係屬筆誤，其於事發當日至被告肇
    事現場還有拿到被告之營業大客車駕照（當日審判筆錄參照），另經本院向交通
    部公路局台北區監理所函查被告所領有之職業大客車駕駛執照於八十九年三月二
    十二日本件案發當時是否為任何機關吊扣中，經該所函覆本院經查被告所領有之
    職業大客車駕駛執照於前述時間並無任何吊扣紀錄，此有該所九十年三月二十七
    日之函文一紙附本院卷可稽，應併予說明。
據上論斷，應依刑事訴訟法第二百九十九條第一項前段，刑法第二百七十六條第二項
、第六十二條前段、第七十四條第二款，罰金罰鍰提高標準條例第一條前段，判決如
主文。
本案經檢察官張紹斌到庭執行職務
中      華      民      國    九十      年      四      月    二十五    日
                                      臺灣臺北地方法院交通法庭
                                          法  官  葉  建  廷
右正本證明與原本無異。
如不服本判決，應於判決送達後十日內向本院提出上訴狀 (應附繕本) ，上訴於
臺灣高等法院。
                  書記官  許  婉  如
中      華      民      國    九十      年      四      月    二十五    日
附錄本案論罪科刑法條全文：
刑法第二百七十六條第二項：
一因過失致人於死者，處二年以下有期徒刑、拘役或二千元以下罰金。
二從事業務之人，因業務上之過失犯前項之罪者，處五年以下有期徒刑或拘役，得併
 科三千元以下罰金。


司法院資訊處製作；財團法人民間司法改革基金會備份。
